臺灣高等法院臺中分院刑事判決
111年度上易字第200號

上  訴  人  
即  被  告  高衍復
上列上訴人即被告因違反保護令案件，不服臺灣臺中地方法院11
0年度易字第1876號中華民國110年12月7日第一審判決（起訴案
號：臺灣臺中地方檢察署110年度偵字第19869號），提起上訴，
本院判決如下：
    主  文
上訴駁回。
    犯罪事實
一、乙○○與劉潔欣為前配偶關係（於民國109年5月29日離婚），
    2人具有家庭暴力防治法第3條第1款所定之家庭成員關係；
    且經臺灣臺中地方法院於109年11月5日核發109年度家護字
    第1415號民事通常保護令，命乙○○不得對劉潔欣實施家庭暴
    力及騷擾行為，保護令有效期間為1年，而於109年11月12日
    上午7時35分許，經臺中市政府警察局第五分局防治組員警
    送達與乙○○收受，並當場告知內容。詎乙○○明知上開通常保
    護令之內容，竟仍基於違反保護令之接續犯意，於110年3月
    1日上午7時30分許，在其與劉潔欣在臺中市○○區○○路0段000
    號5樓之2住處內，在劉潔欣不在場時，以身體衝撞之方式破
    壞臥房房門，復以拉扯之方式破壞劉潔欣之衣櫃（毀損部分
    未據告訴），以此方式對劉潔欣實施騷擾行為。嗣經劉潔欣
    返家時得知而報警處理，始悉上情。
二、案經臺中市政府警察局第五分局報告臺灣臺中地方檢察署檢
    察官偵查起訴。
    理    由
一、證據能力：
　  按被告以外之人於審判外之言詞或書面陳述，除法律有規定
    者外，不得作為證據；又被告以外之人於審判外之陳述，雖
    不符合同法第159條之1至第159條之4規定，但經當事人於審
    判程序同意作為證據，法院審酌該言詞陳述或書面陳述作成
    時之情況，認為適當者，亦得為證據。當事人、代理人或辯
    護人於法院調查證據時，知有第159條第1項不得為證據之情
    形，而未於言詞辯論終結前聲明異議者，視為有前項之同意
    ，刑事訴訟法第159條第1項及第159條之5分別定有明文。經
    查，本判決下列所引用之被告以外之人於審判外之言詞或書
    面陳述，檢察官及上訴人即被告乙○○（下稱被告）於本院準
    備程序均表示對證據能力沒有意見（見本院卷第50頁），均
    未爭執證據能力，且迄至本院言詞辯論終結前均未聲明異議
    ，本院審酌上開證據資料製作時之情況，尚無違法不當及證
    明力明顯過低之瑕疵，均應具有證據能力。又其餘非供述證
    據，經審酌與本案被告被訴犯罪事實具有關連性，且無證據
    證明係實施刑事訴訟程序之公務員違背法定程序所取得，亦
    無證據證明有何偽造、變造之情事，依刑事訴訟法第158之4
    規定，自應認均具有證據能力。
二、認定犯罪事實所憑之證據及理由：
　　訊據被告對上開犯罪事實，迭於警詢時、偵查中、原審及本
    院審理中坦承不諱（見偵卷第31頁至第34頁、第71頁至第72
    頁、原審卷第40頁、本院卷第49頁），核與被害人劉潔欣於
    警詢之陳述相符（見偵卷第35頁至第38頁），並有臺灣臺中
    地方法院109年度家護字第1415號民事通常保護令、保護令
    執行表、執行紀錄（見偵卷第39頁至第42頁、第47頁至第48
    頁）、臺中市○○區○○路0段000號5樓之2現場蒐證照片（見偵
    卷第51頁至第53頁）在卷可稽，足認被告上開任意性自白與
    事實相符，堪以採信。本案事證明確，被告上開犯行洵堪認
    定，應依法論科。
三、論罪
  ㈠被告與被害人為前配偶關係，具家庭暴力防治法第3條第1款
    所定之家庭成員關係，有被告之個人戶籍資料查詢結果存卷
    可憑（見原審卷第13頁至第14頁）。又按家庭暴力防治法所
    稱之「家庭暴力」，謂家庭成員間實施身體或精神上不法侵
    害之行為；所稱「騷擾」者，謂任何打擾、警告、嘲弄或辱
    罵他人之言語、動作或製造使人心生畏怖情境之行為，家庭
    暴力防治法第2條第1款、第3款分別定有明文。又同法第61
    條第1款、第2款係依被告之行為對被害人造成影響之輕重而
    為不同規範，若被告所為已使被害人生理或心理上感到痛苦
    畏懼，即可謂係對被害人實施身體或精神上不法侵害之家庭
    暴力行為，反之若尚未達此程度，僅使被害人產生生理、心
    理上之不快不安，則僅為騷擾定義之規範範疇。被告本案係
    在被害人不在場情形下以衝撞、拉扯之方式破壞其與被害人
    住處臥房房門及被害人之衣櫃，致上開財物損壞，顯係對於
    被害人實施騷擾行為，故核被告所為，係犯家庭暴力防治法
    第61條第2款之違反保護令罪。公訴意旨認被告係違反家庭
    暴力防治法第61條第1款之違反保護令罪，尚有未洽，惟此
    僅係違反保護令行為態樣不同，非罪名有異，尚毋庸變更起
    訴法條，附此敘明。
　㈡被告前揭衝撞臥室房門及拉扯衣櫃之行為，均係基於違反保
    護令之單一犯意，於密切接近之時、地實施，且侵害同一法
    益，各行為之獨立性極為薄弱，依一般社會健全觀念，在時
    間差距上，難以強行分開，在刑法評價上，以視為數個舉動
    之接續施行，合為包括之一行為予以評價，較為合理，均應
    論以接續犯之包括一罪。
  ㈢按刑法第47條所規定累犯之加重，以受徒刑之執行完畢，或
    一部之執行而赦免後，5 年以內故意再犯有期徒刑以上之罪
    者，為其要件。良以累犯之人，既曾犯罪受罰，當知改悔向
    上，竟又重蹈前愆，足見其刑罰感應力薄弱，基於特別預防
    之法理，非加重其刑不足使其覺悟，並兼顧社會防衛之效果
    。職是，應依累犯規定加重其刑者，主要在於行為人是否曾
    受徒刑之執行完畢後，猶無法達到刑罰矯正之目的為要。而
    數罪併罰之案件，雖應依刑法第50條、第51條規定就數罪所
    宣告之刑定其應執行之刑，然此僅屬就數罪之刑，如何定其
    應執行者之問題，本於數宣告刑，應有數刑罰權，此項執行
    方法之規定，並不能推翻被告所犯係數罪之本質，若其中一
    罪之刑已執行完畢，自不因嗣後定其執行刑而影響先前一罪
    已執行完畢之事實，謂無累犯規定之適用（最高法院110 年
    度台上字第4192號判決要旨參照）。被告前因家庭暴力之毀
    損案件，經臺灣臺中地方法院以109年度中簡字第3116號判
    處有期徒刑3月確定（下稱甲案），嗣於110年1月12日易科
    罰金執行完畢；另因違反保護令案件，經臺灣臺中地方法院
    以110年度易字第723號判處有期徒刑4月確定（下稱乙案）
    。甲、乙案嗣經臺灣臺中地方法院以110年度聲字第3344號
    裁定應執行有期徒刑6月確定，有臺灣高等法院被告前案紀
    錄表在卷可證。依上說明，甲案已於110年1月12日執行完畢
    ，不因嗣後定其執行刑而影響。是被告於有期徒刑執行完畢
    後，5年內故意再犯本案有期徒刑以上之罪，為累犯，並依
    司法院釋字第775號解釋意旨，審酌被告於前案執行完畢後
    ，未生警惕，故意再為本案犯行，足見前罪之徒刑執行成效
    不彰，其對刑罰之反應力顯然薄弱，衡量本案犯罪情節及被
    告所侵害之法益，予以加重最低本刑並無罪刑不相當之情事
    ，爰依刑法第47條第1項之規定加重其刑。
　㈣原審認被告犯行事證明確，適用家庭暴力防治法第61條第2款
    ，刑法第11條前段、第47條第1項、第41條第1項前段等規定
    ，並以被告之責任為基礎，審酌被告不思理性控制自身情緒
    ，竟於已收受法院民事通常保護令後，仍率爾為本案犯行，
    無視本院上開保護令所諭令之禁止行為，行為實不足取。並
    斟酌被告犯後坦承犯行，並已將其破壞之房門及衣櫃修繕完
    畢，兼衡被告本案犯罪動機、目的、手段、其於原審審理中
    自述之智識程度及家庭經濟生活狀況等一切情狀，量處有期
    徒刑3月，如易科罰金，以新臺幣1000元折算1日，經核其認
    事用法，並無違誤，量刑亦屬妥適。
　㈤被告上訴意旨略以：案發當日係因其前配偶劉欣潔未於家中
    而將房門上鎖，致其無法進入拿取衣物及生活必需品，在聯
    絡不上前配偶情形下一時情急破壞房門，事後深感後悔，並
    自費修繕，實有悔悟之心，原審量刑過重云云，並提出修復
    現場照片5幀為憑（見本院卷第99頁至第107頁）。惟按刑之
    量定，係實體法上賦予法院得自由裁量之事項，倘其未逾越
    法律所規定之範圍，又未明顯違背正義，即不得任意指摘為
    違法。本件原審量刑時，已依刑法第57條各款之規定審酌被
    告之上開一切情狀而量處罪刑，而被害人於警詢時即陳明其
    不對被告提出違反保護令及毀損告訴，被告已將房門及衣櫃
    都修理好了等語（見偵卷第38頁），且原審已就被告坦承犯
    行並已將其破壞之房門及衣櫃修繕完畢等情列為量刑之考量
    事項，經核原審並未逾越法律所規定之範圍，又無明顯違背
    正義。況被告前因家庭暴力之傷害、毀損罪，經臺灣南投地
    方法院於106年7月24日以106年審易字第202號判決判處有期
    徒刑4月（想像競合從一重論傷害罪），案經上訴後，經本
    院於106年9月28日駁回上訴確定，復於106年11月28日有期
    徒刑易科罰金執行完畢，有臺灣高等法院被告前案紀錄表、
    臺灣南投地方法院106年審易字第202號判決可憑（見本院卷
    第65至67頁），其復因於109年5月28日犯有家庭暴力防治法
    之毀損罪，經臺灣臺中地方法院以109年度中簡字第3116號
    判處有期徒刑3月，如易科罰金，以新臺幣1000元折算1日確
    定 ；再於109年9月12日對被害人劉潔欣犯違反保護令案件
    （妨害名譽部分未據劉潔欣告訴，傷害、毀損部分撤回告訴
    ），經臺灣臺中地方法院以110年度易字第723號判處有期徒
    刑4月，如易科罰金，以新臺幣1000元折算1日確定，有上開
    灣臺中地方法院以109年度中簡字第3116號、110年度易字第
    723號判決在卷可參（見本院卷第55至63頁），其多涉有家
    庭暴力防治法之犯罪，且經判處有期徒刑3、4月不等之刑度
    ，而原審僅就本件量處有期徒刑3月，如易科罰金，以新臺
    幣1000元折算1日，已就本案情節、被告犯後態度等詳為斟
    酌考量而從輕量處，被告仍執前詞指摘原判決不當，其上訴
    為無理由，應予駁回。
據上論斷，應依刑事訴訟法第368條，判決如主文。
本案經檢察官屠元駿提起公訴，檢察官甲○○到庭執行職務。
中　　華　　民　　國　　111 　年　　5 　　月　　4 　　日
            刑事第十二庭   審判長法　官　張  國  忠
                                 法　官  李  雅  俐
                                 法　官  陳      葳
上列正本證明與原本無異。
不得上訴。 
　　　　　　　　　　　　　     　書記官  蔡  皓  凡

中　　華　　民　　國　　111 　年　　5 　　月　　4 　　日
             
附錄法條
家庭暴力防治法第61條
違反法院依第14條第1項、第16條第3項所為之下列裁定者，為本
法所稱違反保護令罪，處3年以下有期徒刑、拘役或科或併科新
臺幣10萬元以下罰金：
一、禁止實施家庭暴力。
二、禁止騷擾、接觸、跟蹤、通話、通信或其他非必要之聯絡行
    為。
三、遷出住居所。
四、遠離住居所、工作場所、學校或其他特定場所。
五、完成加害人處遇計畫。